【裁判字號】    98,簡上,1025
【裁判日期】    990325
【裁判案由】    偽造文書
【裁判全文】
臺灣板橋地方法院刑事判決            98年度簡上字第1025號
上  訴  人
即  被  告  乙○○
上列上訴人即被告因偽造文書案件，不服本院98年度簡字第2172
號中華民國98年7 月15日所為第一審簡易判決（聲請簡易判決處
刑案號：臺灣板橋地方法院檢察署98年度偵緝字第504 號），提
起上訴，本院管轄第二審之合議庭判決如下︰
    主  文
上訴駁回。
    事實及理由
一、本案經本院審理結果，認第一審判決以被告乙○○曾因詐欺
    案件，經臺灣高等法院以90年度上易字第1598號判決判處有
    期徒刑九月確定，於民國92年4 月4 日執行完畢，猶不知悔
    改，明知渠並未在騰騰實業有限公司（以下簡稱騰騰公司）
    任職，仍與真實姓名年籍不詳之友人，共同基於偽造文書之
    故意，先由前揭真實姓名年籍不詳之人，偽造騰騰公司登記
    負責人「甲○○」之印章並蓋用印文1 枚在委託書上（委託
    書記載日期為94年12月8 日），偽為甲○○本人授權被告乙
    ○○出庭之意思表示，復由被告乙○○於94年12月8 日下午
    3 時許，持前揭偽造委託書到臺灣板橋地方法院檢察署第1
    詢問室，向該署檢察事務官行使接受詢問，足生損害於甲○
    ○、騰騰公司與該署審核訴訟關係人在庭權源之正權性。迨
    甲○○到案後表示並非騰騰公司負責人，始循線查獲，而認
    被告乙○○所為係共犯刑法第216 、210 條之行使偽造私文
    書罪，累犯，而被告行為後，刑法施行法已於95年6 月14日
    增訂第1 條之1 ，並自95年7 月1 日施行，將刑法分則編所
    定罰金之貨幣單位均改為新臺幣，並將罰金數額分別提高為
    三十倍或三倍；另刑法第33條第5 款關於罰金刑之規定、第
    41條第1 項關於易科罰金折算標準之規定，均已於94年2 月
    2 日修正公布，並同自95年7 月1 日施行。而現行刑法第2
    條第1 項規定「行為後法律有變更者，適用行為時之法律。
    但行為後之法律有利於行為人者，適用最有利於行為人之法
    律」，即行為後法律有變更者，應為「從舊從輕」之比較，
    針對刑法修正變更之部分，自應就有利或不利於被告之一切
    相關情狀，綜其全部罪刑之結果而為比較，以定其應適用之
    法律，第一審判決比較新舊法結果，認以被告行為時之舊法
    對被告較為有利，量處被告有期徒刑四月，如易科罰金以銀
    元三百元即新臺幣九百元折算一日，又被告犯罪後，中華民
    國96年罪犯減刑條例業已制定，經總統於96年7 月4 日公布
    ，並自同年月16日起生效施行，本件被告之上開犯罪時間，
    係在96年4 月24日以前，覆核無該條例所列不予減刑之情形
    ，合於減刑條件，而依該條例第2 條第1 項第3 款規定減其
    宣告刑二分之一，減為有期徒刑二月，如易科罰金以銀元三
    百元即新臺幣九百元折算一日，偽造之「甲○○」印章1 枚
    及委託書上偽造之「甲○○」印文1 枚均沒收，其認事用法
    均無違誤，量刑亦屬適當，應予維持，並引用第一審判決書
    所記載之證據及理由（如附件）。
二、上訴人即被告乙○○上訴意旨略以：騰騰公司是伊朋友潘展
    鵬介紹伊去從事進出口的業務，後來伊因為私人因素沒有馬
    上去上班，對方先給伊一個禮拜的時間去公司熟悉業務，剛
    好這個刑事案件要出庭，公司沒有人可以去，公司經理李先
    生就叫伊去開庭，委託書是李姓經理給伊的，他交給伊的時
    候上面就已經蓋好章了，伊沒有看過騰騰公司的負責人甲○
    ○，李姓經理有教伊開庭時要如何應答云云。而查：
  (一)被告於檢察官偵訊時稱：那是我之前公司的一個同事，他來
    拜託我，他說甲○○不在，委託我處理。（問：為什麼還有
    印名片，你是騰騰公司的經理？）他幫我印的。（問：委託
    書也是他給你的？）：對。（問：他為什麼要委託你？你又
    不在騰騰公司任職？）他說他不方便出面，所以委託我過來
    ，他沒空。（問：那你究竟有無在騰騰公司工作？）沒有。
    （問：那當天跟你一起來的李嘉隆是誰？）我不認識。（問
    ：你是說，你朋友說是甲○○不方便? 還是他本人不方便？
    ）他本人不方便。因他在騰騰公司工作。‧‧‧（問：你那
    個朋友怎麼聯絡的？可以交待一下嗎？叫什麼？姓什？名什
    ？住哪裡？身份證號碼？）我只知道他的電話。（問：那你
    怎麼稱呼他？）李先生。（問：他的電話，現在講的出來嗎
    ？）0000000000。（問：你是怎麼認識這個朋友？）大概是
    7 、8 年前一個朋友介紹的。一個專門幫人家作帳的一個小
    姐介紹的云云（見臺灣板橋地方法院檢察署98年度偵緝字第
    504 號卷內98年2 月6 日訊問筆錄、本院98年10月21日勘驗
    上開訊問筆錄之勘驗結果），然被告於本院審理時，卻稱是
    1 位男性友人潘展鵬在93、94年的時候介紹伊認識騰騰公司
    的李經理云云（見本院99年2 月25日審判筆錄），先後供述
    不一，足見被告就其所謂該名交給其委託書、名片（名片上
    記載被告乙○○是騰騰公司之經理，見臺灣板橋地方法院檢
    察署94年度交查字第730 號卷第37頁）之人以及交付情節，
    其供述顯有保留而難採信。
  (二)被告就其所謂交給其委託書之李姓經理，完全不知道該名李
    姓經理之真實姓名、地址等資料，而被告也從未見過委託書
    上所載之委託人（即騰騰公司登記負責人）甲○○，況且，
    被告根本從未在騰騰公司任職，竟然會在非由甲○○交付委
    託的情況下，拿著虛偽記載著「委託本公司在職經理乙○○
    攜帶謝李淑等人資料到庭問訊」的委託書以及不實名片（名
    片上記載被告乙○○是騰騰公司之經理）至臺灣板橋地方法
    院檢察署出庭應訊，如此情節，被告怎可能不知該委託書之
    來源可疑？倘若甲○○確有委託之意，為何不出面委託？而
    被告於檢察官偵訊時稱：李先生說他不方便出面，所以委託
    我過來云云，如果是正常的公司正常的委託，豈會不方便出
    面至地檢署應訊？又被告於本院審理時稱：騰騰公司的李姓
    經理給伊一個禮拜的時間去公司熟悉業務，剛好這個刑事案
    件要出庭，公司沒有人可以去，李姓經理就叫伊去開庭云云
    ，更是可疑，如果「李姓經理」確有其人，何來「公司沒有
    人可以去開庭」之可言？在在足徵被告之辯解毫無可信性，
    洵不足取，其指原審判決不當云云，為無理由，應予駁回。
據上論斷，應依刑事訴訟法第455 條之1 第1 項、第3 項、第36
8 條、第373 條，判決如主文。
本案經檢察官黃筵銘到庭執行職務。
中    華    民    國    99    年    3     月    25    日
                    刑事第七庭  審判長法  官  戴嘉清
                                      法  官  林晏鵬
                                      法  官  吳佳穎
以上正本證明與原本無異
不得上訴
                                      書記官  謝嘉玲
中    華    民    國    99    年    3     月    31    日
附錄本案論罪科刑法條全文：
刑法第210 條
偽造、變造私文書，足以生損害於公眾或他人者，處五年以下有
期徒刑。
刑法第216 條
行使第二百十條至第二百十五條之文書者，依偽造、變造文書或
登載不實事項或使登載不實事項之規定處斷。

司法院資訊處製作；財團法人民間司法改革基金會備份。
